臺灣臺南地方法院交通事件裁定　　　　99年度交聲字第1363號
移送機關　　交通部公路總局嘉義區監理所臺南監理站
異議人即
受處分人　　陳國生
上列異議人即受處分人因違反道路交通管理處罰條例案件，對於
交通部公路總局嘉義區監理所臺南監理站民國99年12月3 日所為
之裁決處分（處分案號：嘉監南字第裁74-ZBA146566號），聲明
異議，本院裁定如下：
    主  文
原處分撤銷。
陳國生不罰。
    理  由
一、原處分意旨略以：王慧慈其所有車牌號碼4029-WZ 號自用一
    般小客車，於民國99年10月3 日14時7 分許，經人駕駛行經
    速限100 公里之國道1 號高速公路南下76.45 公里處時，經
    測時速113 公里，超速13公里，行車速度超過規定之最高時
    速未滿20公里，經測速照相後由內政部警政署國道公路警察
    局第二警察隊員警逕行製單舉發，嗣王慧慈向移送機關交通
    部公路總局嘉義區監理所臺南監理站主張異議人即受處分人
    陳國生（下稱異議人）為實際駕駛人，上開違規應歸責於異
    議人，移送機關遂以異議人違規事實明確，依照道路交通管
    理處罰條例第33條第1 項第1 款、第63條第1 項第1 款及違
    反道路交通管理事件統一裁罰基準表相關內容之規定，裁處
    異議人罰鍰新臺幣（下同）3,000 元，並記違規點數1 點等
    處分。
二、本件聲明異議意旨略以：異議人於違規當日下午14時至臺南
    市棒球場觀賞中華職棒統一獅隊與兄弟象隊比賽，因周邊停
    車格為已滿，遂將車輛停放於「五妃街-1」之路邊停車格位
    ，臺南市政府交通處公有停車管理中心亦製發路邊停車收費
    單，停車時間自99年10月3 日14時36分至18時7 分，異議人
    已依規定於當日繳納完畢。依常理推斷車輛違規舉發地點距
    停車繳費地點達300 公里，29分鐘內絕對無法到達，違規車
    輛絕非異議人所有之自小客車。況觀諸舉發違規照片雖確為
    4029-WZ ，但檢視相片中車號數字與交通部公路總局各監理
    單位製發之車牌數字不符，該車牌顯有偽造之嫌，因而為此
    聲明異議，請求撤銷原處分等語。
三、按汽車行駛於高速公路、快速公路或設站管制之道路，不遵
    使用限制、禁止、行車管制及管理事項之管制規則，而有行
    車速度超過規定之最高速限或低於規定之最低速限之行為者
    ，處汽車駕駛人3,000 元以上6,000 元以下罰鍰，並記違規
    點數1 點，道路交通管理處罰條例第33條第1 項第1 款、第
    63條第1項第1款分別定有明文。惟按犯罪事實應依證據認定
    之，無證據不得認定犯罪事實；又不能證明被告犯罪或其行
    為不罰者，應諭知無罪之判決，刑事訴訟法第154 條第2 項
    、第301 條第1 項，分別定有明文。又認定不利於被告之事
    實，須依積極證據，苟積極證據不足為不利於被告事實之認
    定時，即應為有利於被告之認定，更不必有何有利之證據；
    且事實之認定，應憑證據，如未能發現相當證據，或證據不
    足以證明，自不能以推測或擬制之方法，以為裁判基礎；而
    認定犯罪事實所憑證據，雖不以直接證據為限，間接證據亦
    包括在內；然而無論直接或間接證據，其為訴訟上之證明，
    須於通常一般之人均不致有所懷疑，而得確信其為真實之程
    度者，始得據為有罪之認定，若其關於被告是否犯罪之證明
    未能達此程度，而有合理性懷疑之存在時，事實審法院復已
    就其心證上理由予以闡述，敘明其如何無從為有罪之確信，
    因而為無罪之判決，尚不得任意指為違法，最高法院分別著
    有30年上字第816 號、40年台上字第86號、76年台上字第49
    86號等判例可資參照。而依道路交通管理處罰條例第89條規
    定，法院受理有關交通事件，準用刑事訴訟法之規定，前開
    規定及判例意旨自得適用於本件聲明異議案件。
四、經查：
(一)異議人駕駛車牌號碼4029-WZ 號自用一般小客車，於99年10
    月3 日14時7 分許，行經速限100 公里之國道1 號高速公路
    南下76.45 公里處時，經測時速113 公里，超速13公里，行
    車速度超過規定之最高時速未滿20公里，經測速照相後由內
    政部警政署國道公路警察局第二警察隊員警逕行製單舉發等
    情，固有內政部警政署國道公路警察局99年11月5 日公警局
    交字第ZBA146566 號舉發違反道路交通管理事件通知單1紙
    及違規採證照片1 幀在卷可稽。
(二)然依異議人提出之臺南市政府交通處公有停車場管理中心查
    詢繳費欠費作業資料1 紙可知，上開自小客車於99年10月3
    日14時36分至15時36分及16時7 分至18時7 分於臺南市○○
    街-1收費停車格有2 次停車紀錄，而本件違規取締地點位於
    北部地區○○道1號高速公路南下76.45公里，異議人停放上
    開自小客車地點位於南部地區之臺南市，兩地區相距達300
    公里以上，異議人何能駕駛上開自小客車於14時7 分為上開
    違規行為後，復旋即於29分鐘內將上開自小客車停放於臺南
    市○○街-1收費停車格內，因之，異議人是否確有上開違規
    行為，極有疑義。況衡諸現今社會上使用偽造、變造之車牌
    ，以躲避查緝之不法情事，屢見不鮮，此為本院職務上已知
    之事實，而本件違規事實既係員警以儀器測速照相後，經查
    詢車籍資料比對無誤逕行舉發，並未經舉發員警當場攔停查
    核該自小客車號牌之真偽，自不能排除上開自小客車之車牌
    係遭人偽造、變造之可能。故縱使遭逕行舉發之車身顏色、
    廠牌與上開自小客車登記之車籍資料相符，亦難據此認定該
    部違規自小客車即為異議人駕駛之車牌號碼4029-WZ 號自用
    小客車。
五、綜上所述，本件依調查所得之證據，尚不足以證明異議人駕
    駛車牌號碼4029-WZ 號自用小客車，確於上揭時、地有行車
    速度，超過規定之最高時速未滿20公里之違規行為。此外，
    復查無其他積極證據足資證明異議人之違規行為，揆諸前開
    說明，自不得為異議人不利之認定。移送機關未經詳查，遽
    依道路交通管理處罰條例第33條第1 項第1 款、第63條第1
    項第1 款及違反道路交通管理事件統一裁罰基準表之相關內
    容，裁處異議人罰鍰3,000 元，並記違規點數1 點等處分，
    應有未洽。異議人不服，聲明異議為有理由，應依法將原處
    分撤銷，並為異議人不罰之諭知。
六、據上論斷，應依道路交通管理處罰條例第87條第2 項、道路
    交通事件處理辦法第19條前段，裁定如主文。
中    華    民    國   100    年    3     月    11    日
                        交通法庭法  官  鄭燕璘
以上正本證明與原本無異。
如不服本裁定應於送達後5日內向本院提出抗告狀（應附繕本）
。
                                書記官  蔡明峰
中    華    民    國   100    年    3     月    11    日